臺灣桃園地方法院民事簡易判決
109年度壢簡字第1419號
原      告  劉蓮治  
訴訟代理人  黃哲威  
            鍾若琪律師
被      告  羅俊雄  

訴訟代理人  羅雅苓  
            羅沛晴  
            蘇育鉉律師
            陳郁婷律師
複代理人    陳寧馨律師
上列當事人間請求損害賠償事件，本院於民國111年9月21日言詞
辯論終結，判決如下：
    主    文
被告應給付原告新臺幣18萬2943元，及其中新臺幣8萬2943元自
民國109年9月18日起，其中新臺幣10萬元自民國111年7月1日起
，均至清償日止，按年息百分之5計算之利息。
被告應將桃園市○○區○○路00巷00號三樓浴廁壁內熱水管和冷水管
進行更換，並依附件所示之方式修復至不漏水。     
原告其餘之訴駁回。
訴訟費用新台幣24萬1134元由被告負擔新臺幣14萬2321元，餘由
原告負擔。
本判決第一項得假執行。但被告如以新臺幣18萬2943元為原告預
供擔保，得免為假執行。
原告其餘假執行聲請駁回。
    事實及理由
壹、程序方面
    按訴狀送達後，原告不得將原訴變更或追加他訴，但請求基
    礎事實同一者、擴張或減縮應受判決事項之聲明者，或不甚
    礙被告之防禦及訴訟之終結者，不在此限，民事訴訟法第25
    5條第1項第2、3、7款定有明文。本件原告劉蓮治原起訴之
    聲明為：「被告應給付原告21萬1600元，及自起訴狀繕本送
    達翌日起至清償日止，按年息百分之5計算之利息。」（見
    本院卷第4頁）。嗣於訴狀送達後，最終於民國111年9月21
    日言詞辯論期日確認訴之聲明變更為如111年6月22日民事擴
    張訴之聲明暨準備㈡狀所示：「㈠被告應給付原告30萬9959元
    ，及其中新臺幣21萬1600元自起訴狀繕本送達翌日起，其中
    新臺幣10萬元自本件擴張訴之聲明暨準備㈡狀送達翌日起，
    均至清償日止，按年息百分之5計算之利息。㈡被告應將桃園
    市○○區○○路00巷00號三樓浴廁壁內壓力熱水管和冷水管依社
    團法人桃園市土木技師公會（下稱土木技師公會）民國110
    年4月27日桃土技字第1100000778號桃園市○○區○○路00巷00
    號房屋漏水損害賠償事件鑑定報告書第5頁鑑定結果第3點及
    第11.9-1頁之方式修復至不漏水。㈢第1、2項部分，原告願
    供擔保請准宣告假執行。」（見本院卷第314頁、第340頁）
    。查原告上開所為訴之變更、追加，其據以請求之基礎事實
    均是基於同一侵權行為損害賠償法律關係而擴張應受判決事
    項之聲明，由原告併予主張並不甚礙被告之防禦及訴訟之終
    結，並有助於紛爭解決之一次性，揆諸前開法條之規定，應
    可准許。
貳、實體方面
一、原告主張：原告為門牌號碼桃園市○○區○○路00巷00號房屋（
    下稱系爭A屋）所有權人，被告羅俊雄則為門牌號碼桃園市○
    ○區○○路00巷00號房屋（下稱系爭B屋）所有權人，系爭A、B
    兩屋為相鄰房屋。原告於107年年底時發現系爭A屋三樓臥室
    電視牆面不斷滲水，且已致系爭A屋二樓天花板產生壁癌，
    因此滲水情形及位置於105年間便曾發生，且因系爭B屋浴廁
    壁內管線漏水所致，是當時雙方同意由被告自行修復水管解
    決，基於此紀錄，發現本次漏水後，原告向滲漏水源處壁面
    鑿洞探查，發現水源果然是自系爭B屋三樓浴廁壁面內滲出
    。原告從而請求被告改善，惟被告置之不理，經原告雇請裝
    修廠商估修牆面修復、壁癌處理、壁板整修及防水處理等工
    程費用，復送請土木技師公會補充鑑定後，估定維修費用為
    20萬9959元。又因被告所有系爭B屋管線破裂導致系爭A屋長
    年漏水，屋內環境潮溼、壁癌遍布，損害居住生活品質、嚴
    重侵害原告居住安寧之人格法益且情節重大，併向被告請求
    精神慰撫金10萬元等語。爰依民法第184條第1項前段、第21
    3條、第767條中段、第195條第1項之規定，提起本件訴訟。
    並聲明：㈠被告應給付原告30萬9959元，及其中新臺幣21萬1
    600元自起訴狀繕本送達翌日起，其中新臺幣10萬元自本件
    擴張訴之聲明暨準備㈡狀送達翌日起，均至清償日止，按年
    息百分之5計算之利息。㈡被告應將桃園市○○區○○路00巷00號
    三樓浴廁壁內壓力熱水管和冷水管依社團法人桃園市土木技
    師公會民國110年4月27日桃土技字第1100000778號桃園市○○
    區○○路00巷00號房屋漏水損害賠償事件鑑定報告書第5頁鑑
    定結果第3點及第11.9-1頁之方式修復至不漏水。㈢第1、2項
    部分，原告願供擔保請准宣告假執行。
二、被告則以：
  ㈠被告於106年間為防範系爭B屋漏水，已找過專家鑑定，確認
    系爭B屋並無漏水問題，且當時考量熱水管年份久遠會逐漸
    鏽蝕，早已一併將系爭B屋三樓原有設置於浴廁壁內之熱水
    管廢除改裝明管，原告卻主張本見漏水係由共同壁內系爭B
    屋之熱水管和冷水管所造成，顯有未當。
　㈡原告於起訴狀自承系爭A屋於105年間曾發生相同漏水情形，
    縱使系爭A屋之漏水與系爭B屋內相關管線破裂有關，原告對
    被告之損害賠償請求權也已罹於時效。
　㈢本件鑑定過程有諸多瑕疵。首先，原告兒子於110年2月27日
    首次會勘，曾大聲喝斥阻止施作鑑定技師進入系爭A屋三樓
    房間查看漏水情形，惡意阻撓鑑定程序進行，嗣並連續一週
    致電土木技師公會以不佳之態度進行關切，致鑑定技師備感
    壓力，一度表示不願續行本件鑑定；再者，110年3月6會勘
    前之同年月2、4、5日，龍潭地區均有降雨，會勘當日尚有
    多場生間歇性大雨，該日降雨量總和高達34.5mm，且於系爭
    B屋三樓浴廁已於前次會勘貼上封條達一週未使用，系爭A屋
    卻再度漏水，以可證明本件漏水應是系爭A屋本身防水問題
    ，而與系爭B屋三樓浴廁壁內之冷、熱水管無關，然鑑定報
    告卻就此有利被告之情事隻字未提；此外，110年4月18日第
    三次會勘時，鑑定技師竟表示工具不足而向原告配偶借用工
    具，更任由原告配偶參與前置作業，甚至操作儀器；另外，
    鑑定使用管線測漏儀檢測時，對系爭B屋冷熱水管加壓數值
    超過標準值，與鑑定報告所載數據完全不符。是前開原因，
    已使本件鑑定報告不具任何可信度，自不得以為以此為據，
    逕認系爭A屋漏水問題源於系爭B屋三樓浴廁壁內冷、熱水管
    滲漏等語。
　㈣被告以上開事由，資為抗辯。並聲明：㈠原告之訴駁回。㈡願
    供擔保，請准宣告免予假執行。
三、本院得心證之理由：
  ㈠查原告與被告分別為系爭A屋所有權人及系爭B屋所有權人，
    且系爭A屋與B屋為相鄰房屋，此有土地登記第一、二類謄本
    、建物登記第一、二類謄本在卷可稽，應可認定（見本院卷
    第8頁至第12頁）。而原告於107年年底時發現系爭A屋三樓
    臥室電視牆面滲水，且系爭A屋二樓天花板有壁癌之狀況等
    情，亦經原告提出系爭A屋現況照片、維修估價單等件為證
    （見本院卷第13頁至第18頁），是系爭A屋之二、三樓分別
    應漏水而受有不等之損害，亦可認定。惟被告否認本件漏水
    係因系爭B屋所致，即本件首應探究者為，本件系爭A屋上開
    因漏水所生之損害與系爭B屋間之因果關係。
　㈡按因故意或過失，不法侵害他人之權利者，負損害賠償責任
    ；土地上之建築物或其他工作物所致他人權利之損害，由工
    作物之所有人負賠償責任。但其對於設置或保管並無欠缺，
    或損害非因設置或保管有欠缺，或於防止損害之發生，已盡
    相當之注意者，不在此限，民法第184條第1項前段、第191
    條第1項分別定有明文。而前揭民法第191條第1項所謂土地
    上之工作物，乃指以人工作成之設施而言，建築物僅係其例
    示，至建築物內部之設備如天花板、樓梯、水電配置管線設
    備等，屬建築物之成分者，為建築物之一部，自同包括在內
    。
　㈢兩造於本院109年12月22日言詞辯論期日均同意由本院選任鑑
    定機關就系爭A屋漏水之原因送請鑑定（見本院卷第54頁）
    ，本院遂發函委請土木技師公會就以下事項：「㈠56號房屋
    三樓臥室電視牆面漏水原因為何？與桃園市○○區○○路00巷00
    號三樓浴廁壁內管線漏水有無關聯？㈡此漏水是否造成桃園
    市○○區○○路00巷00號二樓天花板、壁面潮濕而生壁癌？」進
    行鑑定（見本院卷第77頁）。
　㈣土木技師公會就本件系爭A屋漏水情形之檢測，多次到場進行
    鑑定，經過略以：「2月27日會勘時被告表示原告屋內漏水
    可能原因為原告屋頂、外牆和原告之三樓浴室防水不良所致
    ，為釐清被告之主張，因此鑑定技師在原告之二樓臥室一天
    花版安裝試體，試體分為測試組和對照組，對照組安裝於原
    告二樓臥室不會漏水處，然後鑑定技師在原告屋頂、外牆和
    原告之三樓浴室沖水約1小時，並徵得被告屋主同意後將被
    告三樓浴室貼上封條」、「2月27日會勘時鑑定技師在原告
    二樓天花板發現有持續滴水情形，因此鑑定技師立即觀察2
    分鐘之滴下之水滴數為24，然後鑑定技師將被告屋頂水源關
    閉，並將被告冷熱水管從一樓放空，此時被告冷熱水管沒水
    ，原告冷熱水管充滿水，之後原告二樓天花板滴水情形立即
    改善，滴數變少」、「3月6日會勘時鑑定技師至被告三樓浴
    室檢視上周所貼封條，該封條維持未拆封之狀態，因此鑑定
    技師拆除封條後，至原告二樓將第一次會勘所安裝之試體拆
    下並判讀，……，鑑定技師發現原告二樓並未因為第一次會勘
    在原告屋頂、外牆和原告之三樓浴室沖水而造成原告屋內有
    明顯增加漏水之情形」、「為釐清被告主張下雨造成原告屋
    內漏水，……；4月8日鑑定技師改採管線測漏儀進行檢測，鑑
    定技師將管線測漏儀安裝於被告三樓浴廁冷水管，在關閉儀
    器與冷水管之連通並加壓至6kg/c㎡左右，只要一開啟並通水
    ，壓力無法維持，立刻掉下至1kg/c㎡以下，並持續掉至0.3k
    g/c㎡，被告三樓浴廁之熱水管亦有此一情形」、「然後鑑定
    技師改至原告三樓浴室，將管線測漏儀安裝於原告三樓浴廁
    冷水管，在關閉儀器與與冷水管之連通並加壓至6kg/c㎡左右
    ，一開啟並通水，壓力維持在2.2kg/c㎡左右，並一直維持在
    2.2kg/c㎡；原告三樓浴廁之熱水管亦可一直維持在2.2kg/c㎡
    左右」，本件技師公會為回應被告針對系爭A屋漏水係因下
    雨或該屋本身之漏水所致之疑慮，更增加第三次會勘使用管
    線測漏儀個別檢測系爭A、B屋三樓浴廁壁內壓力水管之壓力
    ，經過上開鑑定程序後，鑑定結果略以：「1）56號房屋三
    樓臥室電視牆面漏水原因研判係因58號三樓浴廁壁內壓力水
    管（冷水管和熱水管）滲漏所致。2）57巷58號三樓浴廁壁
    內壓力水管（冷水管和熱水管）漏水造成桃園市○○區○○路00
    巷00號二樓天花板、壁面潮濕而生壁癌」等語，實有土木技
    師公會桃土技字第1100000778號鑑定報告書在卷可參（下稱
    系爭鑑定報告，外放），另佐以鑑定技師即證人陳弘明到庭
    時所證稱：系爭A屋漏水非常嚴重且明顯，漏水是水管在滴
    ，我們關掉被告家的水管，每兩分鐘滴水只有幾滴，沒關掉
    每兩分鐘有24滴，所以只要把被告家水管關掉就可以改善，
    其實目視就可以知道原因，但是我們還是有用科學儀器做輔
    助，本件在牆壁的部分漏水很嚴重，牆壁靠近被告家的局部
    天花板也有漏水，共用壁的部分漏水也很嚴重，另外一側的
    外壁反而沒有，因此可以排除是雨水的原因造成漏水等語（
    見本院卷第341頁反面、第342頁）。由上開鑑定報告與證人
    證詞可知，鑑定技師採取多種鑑測方式調查系爭A屋漏水原
    因，而明確可認定系爭A屋三樓臥室電視牆滲漏及二樓天花
    板壁癌業經認定為系爭B屋3樓浴廁壁內壓力水管漏水所導致
    ，意即系爭B屋之冷熱水管問題當為導致系爭A屋漏水之成因
    。
　㈤損害賠償額度與修繕方法之認定
　⒈漏水修繕費用與修繕方法
　①按負損害賠償責任者，除法律另有規定或契約另有訂定外，
    應回復他方損害發生前之原狀，且債權人得請求支付回復原
    狀所必要之費用，以代回復原狀，民法第213條第1、3項定
    有明文。
　②本件系爭A屋之修繕費用經原告聲請後送補充鑑定，此部分鑑
    定結果略以：「修復方法除更換冷熱水管並依附件9施作防
    水修復費用為新臺幣10萬3040元」、「原告56號房屋修復費
    用經估算為新臺幣20萬9959元」等語，此有系爭鑑定報告、
    土木技師公會土技字111年4月29日桃土技字第1110000986號
    桃園市○○區○○路00巷00號房屋漏水損害賠償事件補充鑑定報
    告書補附卷供參（下稱系爭補充鑑定報告，外放）。是以，
    原告請求被告按系爭鑑定報告附件9所載方式（即附件）修
    繕系爭B屋三樓浴廁壁內壓力水管、給付系爭A屋修繕費用，
    應屬有據。
　③又按物被毀損者，被害人除得依民法第196條行使權利外，亦
    得依第213條第3項請求支付回復原狀所必要之費用（最高法
    院107年度台上字第1618號民事判決意旨參照）。債權人所
    得請求者既為回復原狀之必要費用，倘以修復費用為估定其
    回復原狀費用之標準，則修理材料以新品換舊品時，即應予
    折舊（最高法院96年度台上字第854號民事判決參照）。另
    依行政院財政部發布之固定資產耐用年數表及固定資產折舊
    率表規定，其中房屋其他附屬設備之耐用年數為10年，依定
    率遞減法每年折舊1000分之206，其最後1年之折舊額，加歷
    年折舊累計額，總和不得超過該資產成本原額之10分之9。
    經查，被告應就系爭A屋二、三樓之損害部分負賠償責任已
    如前述，而系爭A屋之修繕費用經土木技師公會補充鑑定為2
    0萬9959元，其中16萬1507元為材料費用，其餘4萬8452元則
    為工資費用等情，有系爭補充鑑定報告在卷可憑，惟材料費
    用既係以舊換新，即應計算折舊。查系爭A屋至遲於81年12
    月29日已建築完成，此有系爭A屋建物登記謄本在卷可參（
    見本院卷第8頁），距離本案漏水事件顯已逾20年，原告另
    於本院審理時自陳，距離滲漏發生時屋內木地板已安裝4至5
    年（見本院卷第345頁反面），則揆諸上開折舊規定，材料
    部分費用除系爭鑑定報告附件六表格所示，A.3、A.4、B.3
    、B.4項木地板材料7萬1500元部分【計算式：8000＋44880＋5
    000＋13620＝71500】，本院以使用4年6月計算，估定維修費
    用為2萬5490元【計算式詳如附表一】，其餘材料部分折舊
    後之金額則為9001元【計算式：（000000－00000）×0.1＝900
    1，整數以下四捨五入】，另加計工資費用4萬8452元，則原
    告得請求系爭A屋修復之必要費用應為8萬2943元【計算式：
    25490＋9001＋48452＝82943】。
　④此外，原告本於系爭鑑定報告之鑑定結果、結論與建議，為
    求根本解決系爭A屋三樓臥室電視牆面漏水及二樓天發粄之
    壁癌之狀況，請求被告依該鑑定報告更換系爭B屋三樓浴廁
    壁內壓力水管（包含冷水管和熱水管），並依附件9（見附
    件）所示之工法施作防水工程，亦有理由，併准許之。
　⒉精神慰撫金　
　①另不法侵害他人之身體、健康、名譽、自由、信用、隱私、
    貞操，或不法侵害其他人格法益而情節重大者，被害人雖非
    財產上之損害，亦得請求賠償相當之金額，分別為民法第22
    7條之1、第195條第1項前段明定。
　②查系爭A屋三樓臥室壁面及二樓天花板因被告所有系爭B屋三
    樓浴廁壁內壓力水管滲漏發生嚴重滲漏水，系爭A屋內前開
    位置有多處大面積水痕及油漆浮起、剝落之壁癌等情，業經
    本院認定如上，足見原告須忍受所居住環境潮濕之苦，生活
    品質也因此產生莫大負面影響，則原告主張被告對其居住安
    寧之人格法益造成重大侵害等語，核屬有據。準此，原告依
    民法第195條第1項前段規定，請求被告賠償精神慰撫金，自
    有所憑。
　③而本件精神慰撫金數額之多寡，自應斟酌雙方之身分、地位
    、資力與加程度，及其他各種情形核定相當之數額，該金額
    是否相當，自應依實際加害情形與被害人所受之痛苦及雙方
    之身分、地位、經濟狀況等關係決定之。本院審酌原告於系
    爭A屋漏水期間多次催請被告進行修繕，然被告藉詞拖延遲
    未進行修繕，兼衡系爭A屋因滲漏水所致之損害情況、影響
    程度擴及數個樓層，並衡酌雙方之智識程度、家庭經濟狀況
    等一切情狀（見本院個資卷），認原告請求10萬元精神慰撫
    金為有理由，應予准許。
　⒊綜上，原告除可得請求被告依上述認定之方式進行修繕外，
    另應給付之金額應為18萬2943元【計算式：82943＋100000＝1
    82943】。
　㈥被告雖以上開情詞置辯，惟查：
　⒈按民法第197條第1項規定：因侵權行為所生之損害賠償請求
    權，自請求權人知有損害及賠償義務人時起，二年間不行使
    而消滅。自有侵權行為時起，逾十年者亦同」。復按當事人
    主張有利於己之事實者，應就其事實有舉證責任，民事訴訟
    法第277條有明文規定；又主張法律關係存在之當事人，須
    就該法律關係發生所須具備之特別要件，負舉證責任。查系
    爭A屋與B屋曾於105年間便曾因漏水問題，由而被告自行修
    繕解決，而本次漏水問題原告主張發生於000年年底，若被
    告欲就此部分主張兩次漏水原因認為同一，而主張時效之抗
    辯，自對此事實負舉證之責，然被告對於此未提出何事證資
    料以實其說，此一抗辯，要無可採。
　⒉刑事訴訟程序係因國家運用強大司法體系，由檢察官、法官
    代表國家行使追訴、審判權，國家與被告顯立於不公平位置
    ，故對於不法取得之證據，其證據能力應予嚴格對待，而須
    適時以證據排除法來限制司法權之作為，避免執法人員濫行
    取證而害及人民基本權利。惟在民事訴訟程序中，兩造乃係
    處於公平之對等地位，同在法院面前針對個人權利進行攻擊
    防禦，關於證據之取得或提出原則上並無不對等之情事，亦
    較無前述刑事程序因司法權之強大作用可能造成之弊端，因
    此對於證據能力之審查密度應採較寬鬆之態度，苟非有重大
    不法情事，實不應任意以證據能力欠缺為由而遽以排除。因
    此，針對民事訴訟程序中應否概予排除違法取得之證據乙節
    ，法院自應參酌憲法第23條所定比例原則之精神，針對個案
    詳予權衡當事人所採行手段、目的與可能造成他人權益損失
    彼此間是否合於適當性原則、必要性原則及狹義比例原則（
    即過量禁止原則）之基本要求為斷，尚非可徒以採證手段或
    有失當之瑕疵，即逕予排除該項證據方法之援用。
　⒊查被告雖以前詞抗辯系爭鑑定報告鑑定經過、鑑定過程及鑑
    定結論，存在諸多偏袒原告、有失公允且鑑定技師欠缺專業
    性等情事，導致系爭鑑定報告內容破綻百出，不具證據能力
    云云。然對於本件之鑑定過程，經本院函詢土木技師公會後
    ，該公會於110年11月19日以桃土技字第1100002609號函覆
    確認「本案鑑定報告書經本會就整個鑑定過程、鑑定經過及
    鑑定結論複審通過，各項鑑定過程、鑑定經過及鑑定結論均
    已符合本會『鑑定作業規定』。」（見本院卷第207頁），實
    徵本件鑑定報告自檢測方法之擇定及操作、數據蒐集乃至綜
    合所獲數據資料撰寫結論，並不具被告所稱之瑕疵，況且依
    上開見解，所謂鑑定過程是否有瑕疵，應為證據評價之問題
    ，被告混淆證據能力與證據評價之內涵，在未說明憲法第23
    條所定比例原則與鑑定過程乃至於鑑定報告之關聯性下，泛
    言本件鑑定報告無證據能力，實難足採。
  ⒋實則，被告前於110年11月17日就鑑定技師偏頗原告、鑑定經
    過及過程存在諸多有失公允及專業性之情事，聲請鑑定人迴
    避，業經本院於111年1月14日以110年度壢簡聲字第241號裁
    定駁回被告之聲請，業經抗告不變期間經過而未抗告確定，
    有上開聲請事件卷宗可憑，已可說明被告泛言鑑定技師偏頗
    或有失專業等指摘，應屬無理由。
  ⒌又被告雖質疑鑑定技師因原告兒子於第一次會勘時大聲喝斥
    阻止進入系爭A屋三樓臥室查看電視牆面漏水，以及事後原
    告兒子因此事持續致電公會，影響鑑定結果云云。此經證人
    陳弘明到庭作證時明確證稱：第一次原告兒子會喝斥、阻止
    進入臥室是因為當時其妻子正在餵奶，雖然距離甚遠，是因
    誤會才有此狀況，且縱使後續有去電公會，但均未因此影響
    鑑定報告公正性等語（見本院卷第341頁反面），且觀諸鑑
    定報告仍有將關於系爭A屋三樓臥室滲漏、滴水狀況之記載
    與照片記載於卷，顯見鑑定技師嗣後仍有進入該房間完成會
    勘。被告此處所辨，多有臆測之情，要無可採。
　⒍被告另質疑因系爭B屋浴廁已貼上封條未使用，系爭A屋仍持
    續滲漏水，因此系爭A屋之三樓與二樓漏水問題應為該屋屋
    頂水塔供水、降雨或二、三樓窗邊滲漏水等其他原因所致云
    云。此部份除前開鑑定報告已排除系爭A屋為漏水成因外，
    證人陳弘明到庭作證時亦補充：我對於系爭A屋二、三樓窗
    邊滲漏水無印象，且會勘時被告就有對此部分提出質疑，我
    們是採取在系爭A屋屋頂、外牆沖水並安裝試體之檢測方式
    ，來確認在系爭B屋三樓浴廁未使用以及模擬系爭A屋雨天之
    情況下的狀況，而系爭A屋滲漏水之情形雖然持續有之，但
    未並加劇，因此可以認定系爭A屋之水塔供水、降雨與窗邊
    滲水對該屋二、三樓滲漏水問題不生影響等語（見本院卷第
    340頁反面、第341頁正反面、第344頁正反面）。是被告此
    部分抗辯，亦無可採。
  ⒎又被告抗辯鑑定技師將管線測漏儀交與原告配偶操作，後自
    行操作時加壓至10kg/c㎡，與系爭鑑定報告記載數值不符，
    影響鑑定結果云云。此部分經本院與證人陳弘明當庭確認，
    實際上原告配偶僅係使用自有板手協助鑑定技師將儀器螺絲
    鎖緊，以儘速開始此部分檢測工作，後續操作儀器檢測均由
    技師親自操作，並確認施加壓力數值與系爭鑑定報告記載相
    符等語（見本院卷第341頁）。此外，依證人陳弘明之證述
    可知，縱使鑑定技師使用管線測漏儀對系爭B屋三樓浴廁壁
    內壓力水管施加10kg/c㎡之壓力，此數值仍合乎建築物給排
    水設備設計規範設定合格水管應承受之正常壓力範圍內，況
    且本件實際上根本在未達上開壓力數值時，便可明確得知是
    系爭B屋之冷熱水管導致本件漏水問題（見本院卷第342頁反
    面）。況且，本件鑑定過程、鑑定經過及鑑定結論均已符合
    土木技師工會之鑑定作業規定，而有該公會出具之前開函文
    為證。是被告此一抗辯，應屬主觀之個人感受，要與鑑定結
    果不生影響，當無可採。
四、末按給付無確定期限者，債務人於債權人得請求給付時，經
    其催告而未為給付，自受催告時起，負遲延責任。其經債權
    人起訴而送達訴狀，或依督促程序送達支付命令，或為其他
    相類之行為者，與催告有同一之效力。遲延之債務，以支付
    金錢為標的者，債權人得請求依法定利率計算之遲延利息。
    應付利息之債務，其利率未經約定，亦無法律可據者，週年
    利率為百分之5，民法第229條第2項、第233條第1項、第203
    條分別定有明文。經查，本件原告請求被告賠償部分，係以
    支付金錢為標的，且無確定期限，又未約定利息，則被告應
    自受催告時起，負遲延責任，而本件起訴狀繕本、民事擴張
    訴之聲明暨準備㈡狀分別於109年9月7日寄存送達於被告戶籍
    地之警察機關及於111年6月30日由原告訴訟代理人鍾若琪律
    師以雙掛號送達於被告訴訟代理人陳郁婷律師，此有送達證
    書及中華郵政掛號郵件收件回執附卷可稽(見本院卷第37頁)
    。是原告就上述得請求之金額，併請求其中8萬2943元自109
    年9月18日起，及其中10萬元自111年7月1日起，均至清償日
    止，按年息百分之5計算之利息，同為有據。
五、綜上所述，原告依民法第184條第1項前段、第213條、第767
    條中段、第195條第1項，請求被告給付如主文第1、2項所示
    ，為有理由，應予准許。逾此部分，則屬無據，應予駁回。
六、本件原告勝訴部分，係就民事訴訟法第427條適用簡易訴訟
    程序所為被告敗訴之判決，依同法第389條第1項第3款之規
    定，應依職權宣告假執行，並依同法第436條第2項適用第39
    2條第2項規定，依聲請宣告被告供擔保免為假執行之金額。
    另原告敗訴部分，假執行之聲請駁回。
七、訴訟費用負擔之依據：民事訴訟法第79條。並依職權確定訴
    訟費用額如主文第4項所示。
中　　華　　民　　國　　111 　年　　10　　月　　25　　日
                  中壢簡易庭  法  官  林莆晉
以上為正本係照原本作成。
如不服本判決，應於送達後20日內，向本院提出上訴狀並表明上
訴理由，如於本判決宣示後送達前提起上訴者，應於判決送達後
20日內補提上訴理由書（須附繕本）。
如委任律師提起上訴者，應一併繳納上訴審裁判費。
中　　華　　民　　國　　111 　年　　10　　月　　25　　日
　　　　　　　　　　　　　　　書記官  陳香菱
附表一
-----
折舊時間           金額
第1年折舊值        71,500×0.206=14,729
第1年折舊後價值    71,500-14,729=56,771
第2年折舊值        56,771×0.206=11,695
第2年折舊後價值    56,771-11,695=45,076
第3年折舊值        45,076×0.206=9,286
第3年折舊後價值    45,076-9,286=35,790
第4年折舊值        35,790×0.206=7,373
第4年折舊後價值    35,790-7,373=28,417
第5年折舊值        28,417×0.206×(6/12)=2,927
第5年折舊後價值    28,417-2,927=25,490
　　　　　　　　
附表二　　　　　
計算書   項目 金額（新臺幣）元 備註 第一審裁判費 5420 由原告墊付（見本院卷第3頁）。 鑑定費用 235000 由原告墊付（見本院卷第82頁、第84頁、第197頁）。 證人日旅費 714 由被告墊付。 合計 241134 由被告負擔14萬2321元，餘由原告負擔。